---
title: "Aprendizaje automático con conjunto de datos Wines"
author: "Juan Gómez Romero"
output:
  html_document:
      code_folding: "show"
      toc: true
      toc_depth: 2
      toc_float: true
      df_print: paged
---

Aprendizaje automático con el dataset [wines](https://archive.ics.uci.edu/ml/datasets/wine).

> Estos datos son los resultados de un análisis químico de vinos cultivados en la misma región de Italia pero procedentes de tres cultivares diferentes. El análisis determinó las cantidades de 13 componentes presentes en cada uno de los tres tipos de vino

# Análisis exploratorio

```{r cargar-datos}
library(tidyverse)
data_raw <- read_csv('data/wines.csv')
data_raw 
```


```{r visualizar-variables-1}
library(ggthemes)
library(scales)

plotdata <- 
  data_raw %>%
  mutate(Wine = as.factor(Wine))

ggplot(plotdata) +
  geom_bar(aes(x = Wine)) +
  labs(title = "Wines", x = "Wine", y = "# Wines") +
  theme_hc()

ggplot(plotdata) +
  geom_density(aes(x = Flavanoids), fill = "orange") +
  labs(title = "Wines", x = "Flavanoids", y = "") +
  theme_hc()
```


```{r visualizar-variables-2}
ggplot(plotdata) +
  geom_density(aes(x = Flavanoids, fill = Wine)) +
  labs(title = "Wines", x = "Flavanoids", y = "") +
  theme_hc()
```

# Aprendizaje no supervisado

## Reglas de asociación
```{r obtener-transaccional}
library(arules) 
library(arulesViz)

rulesdata <- 
  data_raw %>%
  select(Wine, Alcohol, Flavanoids) %>%
  mutate(Wine = case_when(
    Wine == 1 ~ 'Wine 1',
    Wine == 2 ~ 'Wine 2',
    Wine == 3 ~ 'Wine 3')
  ) %>%
  mutate(Alcohol = case_when(
    Alcohol >= 13 ~ 'High',
    TRUE ~ 'Low')
  ) %>%
  mutate(Flavanoids = case_when(
    Alcohol >= 3 ~ 'High',
    Alcohol >= 2 ~ 'Medium',
    TRUE ~ 'Low')
  ) %>%
  na.omit() %>%
  mutate_all(as.factor)

datost <- as(rulesdata, "transactions")
itemFrequencyPlot(datost, type="relative", main="Recuento de ítems")
```

```{r generar-reglas}
minSup  <- 0.01
minConf <- 0.70

reglas <- apriori(datost, 
                  parameter = list(support = minSup, 
                                   confidence = minConf, 
                                   target = "rules", 
                                   minlen = 2))
summary(reglas)
```

```{r visualizar-reglas}
plot(head(reglas, n=20, by="support"), method = "graph")
```

## Agrupamiento
```{r observar-clusters}
clusterdata <- 
  data_raw %>%
  na.omit()

ggplot(data = clusterdata) +
  geom_point(aes(x = Flavanoids, y = Alcohol, color = as.factor(Wine))) +
  labs(x = "Flavanoids", y = "Alcohol") +
  theme_hc() + scale_color_hc(name = 'Wine', labels = c('No', 'Yes'))
```


```{r aplicar-clustering}
clustering <- kmeans(clusterdata, centers = 3, algorithm = "Lloyd", iter.max = 100)

str(clustering)
```
```{r visualizar-clustering}
library(factoextra)
fviz_cluster(clustering, data = clusterdata)
```

# Aprendizaje supervisado

## Preparación de datos
```{r seleccion-datos}
classificationdata <-
  data_raw %>%
  mutate(Wine = case_when(
    Wine == 1 ~ 'Wine1',
    Wine == 2 ~ 'Wine2',
    Wine == 3 ~ 'Wine3')
  ) %>%
  na.omit()
colnames(classificationdata) <- make.names(colnames(classificationdata))
```

```{r particion-datos}
library(caret)
trainIndex <- createDataPartition(classificationdata$Wine, p = .7, list = FALSE)
train <- classificationdata[trainIndex, ] 
val   <- classificationdata[-trainIndex, ]
```

## Árboles de decisión
```{r rpart-entrenamiento}
rpartCtrl <- trainControl(classProbs = TRUE)
rpartParametersGrid <- expand.grid(.cp = c(0.01, 0.05))

rpartModel <- train(Wine ~ ., 
                    data = train, 
                    method = "rpart", 
                    metric = "Accuracy", 
                    trControl = rpartCtrl, 
                    tuneGrid = rpartParametersGrid)
```

```{r rpart-visualizacion}
library(rpart.plot)
rpart.plot(rpartModel$finalModel)
```

```{r rpart-validacion}
prediction <- predict(rpartModel, val, type = "raw") 
cm_train <- confusionMatrix(table(prediction, val[["Wine"]]))
cm_train
```

## Random forest
```{r rf-entrenamiento}
rfModel <- train(Wine ~ ., data = train, method = "rf", metric = "Accuracy", trControl = rpartCtrl)
prediction <- predict(rfModel, train, type = "raw") 
cm_train <- confusionMatrix(table(prediction, train[["Wine"]]))
cm_train
```

```{r rf-validacion}
prediction <- predict(rfModel, val, type = "raw") 
cm_train <- confusionMatrix(table(prediction, val[["Wine"]]))
cm_train
```
